【裁判字號】    89,判,1788
【裁判日期】    890602
【裁判案由】    營業稅
【裁判全文】
行  政  法  院  判  決                          八十九年度判字第一七八八號
    原      告  陳志雄即安東益機車行
                              .
    被      告  嘉義縣稅捐稽徵處
右當事人間因營業稅事件，原告不服財政部中華民國八十八年五月十一日台財訴第0
00000000號再訴願決定，提起行政訴訟。本院判決如左︰
    主  文
原告之訴駁回。
    事  實
緣原告原係以查定方式計課營業稅之小規模營業人，民國（下同）八十二年一月一日
始變更為使用統一發票商號，營業登記項目為「機車及零件買賣」。被告以其未依規
定辦理營業項目登記，即於七十九年、八十年間與訴外人凱陽車業股份有限公司（以
下簡稱凱陽公司）訂立介紹買賣合約書，並於八十、八十一年間兼營介紹機車買賣業
務，共計收取佣金新台幣（以下同）一、九三七、○二九元（八十年八六三、六二九
元，八十一年一、○七三、四○○元）涉嫌違章漏稅，除核定補徵營業稅一九、三七
○元外，並依營業稅法第四十六條就其未依規定辦理營業項目變更登記科處罰鍰一、
五○○元及依同法第五十一條第七款規定，按所漏稅額一九、三七○元科處五倍罰鍰
九六、八○○元（計至百元止）。原告不服，申請復查，被告依「一事不二罰」原則
，以八十五年七月二十日八五嘉縣稅法字第八五○一四五一一號復查決定：「原處分
關於依營業稅法第四十六條規定裁處新台幣一、五○○元部分撤銷，其餘維持原處分
。」原告猶未甘服，提起訴願。被告以全案尚有稅捐稽徵法第四十八條之三規定「從
新從優原則」之適用，遂重為八十五年九月九日八五嘉縣稅法字第八五二二九七二二
號復查決定：「原處分及本處八十五年七月二十日八五嘉縣稅法字第八五○一四五一
一號復查決定均撤銷，重新核定補徵營業稅一九、三七○元，科處罰鍰五八、一○○
元。」，即罰鍰部分改依修正後營業稅法第五十一條第七款規定就其所漏稅額科處三
倍之罰鍰。原告仍表不服，循序訴經財政部八十六年八月七日台財訴第000000
000號再訴願決定：「訴願決定及原處分關於違反營業稅法科處罰鍰部分均撤銷，
由原處分機關另為處分。其餘再訴願駁回。」被告就違反營業稅法科處罰鍰部分重核
結果，仍維持原處分。原告猶未甘服，提起訴願，經原決定機關台灣省政府八十七年
三月十七日八七府訴三字第一四八三四八號訴願決定：「原處分撤銷，由原處分機關
另為處分。」嗣被告重行審理結果，仍維持三倍之罰鍰處分。原告仍表不服，復提起
訴願，經原決定機關台灣省政府八十七年七月八日八七府訴一字第一五九六二六號訴
願決定：「原處分撤銷，由原處分機關另為處分。」被告依撤銷意旨重核結果，改處
以所漏稅額一倍之罰鍰計一九、三○○元。原告猶未甘服，復提起訴願及再訴願，遞
遭決定駁回，遂提起本件行政訴訟。茲摘兩造訴辯意旨如次：訟。茲摘兩造訴辯
意旨如次：
原告起訴意旨略謂︰一、原告（負責人陳志雄）自七十年初即先後分別與案外人嘉順
車業股份有限公司及凱陽公司簽訂介紹機車買賣合約書，領取佣金且經扣繳所得稅在
案，原告皆謹守納稅義務。二、查民法及民事訴訟法各有關規定，原告為一獨資商號
，非屬法人，不具法人人格，非為一獨立之權利義務主體，無法單獨行使權利負擔義
務，且其存續端賴商號負責人權利義務之行使，商號盈虧亦由負責人絕對承受，準此
，原告既為一獨資商號其與本行負責人就營業行為為一體之二面，則本件陳志雄之納
稅行為相等於原告安東益機車行之納稅行為，本案不應因被告認定陳志雄之個人所得
改課安東益車行之營業稅而有逃漏之爭，更不應有罰鍰之行政處分。三、被告於訴願
答辯書理由及法令依據二之(二)辯稱「其不服提起行政爭訟部分業遞經訴願、再訴願，
乃至行政法院判決指明有營業稅法第五十一條第七款規定之漏稅事實」，其舉證有誤
，蓋行政法院判決書中，僅引用稅捐稽徵法第二十一條第二項所明訂之「在前項核課
期間經另發現應徵之稅捐者，仍應依法補徵或並予處罰」該條文或貴院均未主張一定
或必須處罰。但被告一再誣構，甚且財政部在未詳加查證時亦遽於再訴願決定書理由
二中因循被告答辯書稱載「提起行政救濟一案業經訴願，再訴願決定乃至行政法院判
決指明有營業稅法第五十一條第七款之漏稅事實，違章事實至明」，相關單位查證不
實，且欲陷貴院於不義，安能讓人甘服﹖四、原告係自營商號，於八十二年一月一日
自動變更為使用統一發票商號，安東益機車行及負責人從未逃漏相關稅賦，縱令原、
被告雙方對徵納方式見解不同（原告認為應繳個人綜合所得稅，被告認為應徵車行營
業稅）但納稅之事實俱在，且納稅程序完整，就本件而言，安東益機車行或陳志雄皆
已盡相關納稅義務。何況，遍查現行法令，並未有類似本車行將商號營業稅（經被告
改正）誤報為個人所得稅而須接受行政處罰之規定。被告按營業稅法第五十一條第七
款規定（匿報、短報、未報等逃漏行為）處以罰鍰，顯係違法處分。五、諸合上情被
告將「安東益機車行佣金所得應繳營業稅（經被告改正）而錯誤申報為個人綜合所得
稅之意外行為」以「其他有漏稅事實者」處以罰鍰，純屬誤會，引法失據，今舉上述
理由，盼貴院明鑒事因，撤銷原違法處分，並請求直接判決免罰，以便拘束被告。避
免被告一再於本案中不受主管機關約束（維持原處分）往返救濟徒然浪費徵納雙方人
力資源，以維公平正義等語。
被告答辯意旨略謂︰查本案依附案介紹買賣合約書以觀，系爭佣金收入，乃原告介紹
他人向凱陽公司購買機車，由凱陽公司摯給，期間歷經數年，足見原告介紹買賣，乃
經年從事，反覆為之；且佣金之多寡與介紹買賣多少成正成，其介紹買賣既為自己之
利益而存在，所取得之佣金，乃立於營業人之地位從事營業行為，核屬營業稅法第一
條規定應課徵營業稅之範疇，而非所得稅法第十四條第一項第一類所稱「一時貿易所
得」已昭然若揭，不容置辯。職是之故，原告上開營業行為雖業向管轄稽徵機關申報
扣繳百分之十所得稅並繳納有案，惟尚不得據之否定本件之違章漏稅事實，而主張免
罰，訴狀所為各點主張，無非原告一己之見，顯不足採。從而被告參酌財政部八十一
年二月二十八日台財稅第八一○七五六七一三號函釋：「小規模營業人經營登記項目
以外之其他業務銷售額，被查獲者，其銷售額應依法計算補徵營業稅及所得稅並送罰
。」意旨，按查獲之漏稅額處一倍罰鍰一九、三○○元，認事用法，並無違誤。至於
原告誤繳所得稅部分，本處業依「台灣省國稅與地方稅捐稽徵機關處理違章案件聯繫
作業要點」第九點規定，通報管轄之稽徵機關辦理釐正註記事宜，併予陳明等語。
    理  由
一、按「在前項核課期間，經另發現應徵之稅捐者，仍應依法補徵或並予處罰。」為
稅捐稽徵法第二十一條第二項所明定。次按「在中華民國境內銷售貨物或勞務及進口
貨物，均應依本法規定課徵營業稅。」復為營業稅法第一條所明定。又「小規模營業
人經營登記項目以外之其他業務銷售額，被查獲者，其銷售額應依法計算補徵營業稅
及所得稅並送罰。」亦經財政部八十一年二月二十八日台財稅第八一○七五六七一三
號函釋有案。本案原告原係以查定方式計課營業稅之小規模營業人，八十二年一月一
日始變更為使用統一發票商號，營業登記項目為「機車及零件買賣」。其未依規定辦
理營業項目登記，於七十九年、八十年間與訴外人凱陽公司訂立介紹買賣合約書，並
於八十、八十一年間兼營介紹機車買賣業務，共計收取佣金一、九三七、○二九元（
八十年八六三、六二九元，八十一年一、○七三、四○○元），涉嫌違章漏稅，案經
財政部台灣省南區國稅局查核訴外人凱陽公司八十年及八十一年營利事業所得稅結算
申報案另案查獲，函移被告審理。原告於未獲變更為使用統一發票商號前（按八十年
及八十一年間，原告係一小規模營業人），其未依規定辦理營業項目變更登記，即擅
自兼營營業登記項目以外之營業，逃漏營業稅一九、三七○元，是被告依查得資料核
定補徵營業稅一九、三七○元（此部分業經本院八十七年度判字第九號判決確定），
並處以所漏稅額一倍之罰鍰。原告雖訴稱：伊負責人陳志雄自民國七十年初即先後與
案外人嘉順及凱陽公司簽訂介紹買賣合約書，領取佣金且經扣繳在案，伊既為一獨資
商號與其負責人就營業行為為一體之二面，本件陳志雄之納稅行為相等於原告安東益
機車行之納稅行為，不因被告認定陳志雄之個人所得改課安東益車行之營業稅而有逃
漏之爭，更不應有罰鍰之行政處分。被告辯稱「其不服提起行政爭訟部分業遞經訴願
、再訴願，乃至行政法院判決指明有營業稅法第五十一條第七款規定之漏稅事實。」
等語，顯然有誤，蓋行政法院判決書僅引用稅捐稽徵法第二十一條第二項所明訂之「
在前項核課期間經另發現應徵之稅捐者，仍應依法補徵或並予處罰」，該條文或貴院
均未主張一定或必須處罰。且誤報無罪，況遍查現行法令，並未有類似本車行將商號
營業稅誤報為個人所得稅而須接受行政處罰之規定。被告按營業稅法第五十一條第七
款規定處罰鍰，顯係違法處分云云。惟查本件原告陳志雄獨資開設安東益機車行，則
其對外營業，不論以「陳志雄」名義抑或以「安東益機車行」名義，均係指同一主體
，不能區分，此亦為原告所是認。次查，有關本件機車介紹買賣行為是否核屬營業稅
之範疇，依卷附原告與凱陽公司簽立之居間合約書內容以觀，係由原告介紹他人向凱
陽公司購買機車，由凱陽公司給予原告介紹佣金，期間一年，按月給付佣金，足見原
告介紹買賣，經年從事，前後二年，反覆為之，自屬其事業。且其佣金之多寡與介紹
買賣之多少成正比，介紹買賣，乃為其自己之利益而存在，即係從事以營利為目的之
事業，其介紹買賣取得之佣金，係立於營業人之地位從事營業行為銷售勞務之收入，
依營業稅法第一條：「在中華民國境內銷售貨物或勞務，及進口貨物，均應依本法規
定課徵營業稅。」第二條：「營業稅之納稅義務人如左：一、銷售貨物或勞務之營業
人。．．．」第三條第二項前段：「提供勞務與他人使用、收益，以取得代價者，為
銷售勞務。」之規定，本件佣金收入自屬營業稅之課徵範疇，而原告為本件營業稅之
納稅義務人，殆無疑慮。是被告既於稅捐稽徵法第二十一條規定之核課期間內，查獲
原告未依規定辦理營業項目變更登記即擅自兼營業登記項目以外之介紹機車買賣營業
行為，逃漏營業稅一九、三七○元之違章漏稅事實在案，其據以追繳原告所漏之營業
稅款部分，亦經本院八十七年判字第九號判決駁回原告之訴確定在案，有該判決正本
附原處分卷可稽，則被告認定原告有逃漏營業稅之違章行為，並無不合。原告主張其
係誤以個人綜合所得稅而為申報扣繳，並非意圖逃漏，不應予以裁罰云云，尚難採取
。其次，行為時營業稅法第五十一條第七款：「納稅義務人有左列情形之一者，除追
繳稅款外，按所漏稅額處五倍至二十倍罰鍰，並得停止營業：一．．．七其他有漏稅
事實者。」，嗣八十四年八月二日修正公布之營業稅法第五十一條業將上開罰鍰之處
罰，修正為「按所漏稅額處一倍至十倍罰鍰」則被告依稅捐稽徵法第四十八條之三規
定，適用裁罰前有利於原告之法律規定，裁處所漏稅額一倍之罰鍰計一九、三○○元
，核無不合。一再訴願決定遞予維持，俱屬妥適。原告起訴意旨，為無理由，應予駁
回。
據上論結，本件原告之訴為無理由，爰依行政訴訟法第二十六條後段，判決如主文。
中    華    民    國     八十九      年      六      月       二        日
                    行 政 法 院 第 四 庭
                                審 判 長 評  事      葉  振  權
                                         評  事      吳  錦  龍
                                         評  事      吳  明  鴻
                                         評  事      尤  三  謀
                                         評  事      陳  光  秀
右  正  本  證  明  與  原  本  無  異
                                         法院書記官  葛  雅  慎
中    華    民    國     八十九      年      六      月       三        日


司法院資訊處製作；財團法人民間司法改革基金會備份。
